臺灣高等法院臺南分院刑事判決
111年度金上訴字第752號
上  訴  人  
即  被  告  林裕盛


選任辯護人  張簡宏斌律師
上列上訴人因詐欺等案件，不服臺灣臺南地方法院110年度金訴
字第139號中華民國111年3月30日第一審判決（起訴案號：臺灣
臺南地方檢察署110年度偵字第5222號、第5223號、第5224號；
移送併辦案號：臺灣臺南地方檢察署109年度偵字第19347號、11
0年度偵字第4075號），提起上訴，本院判決如下：
    主  文
原判決關於罪刑部分及定應執行刑均撤銷。
林裕盛犯如附表一編號1至3本院主文欄所示之罪，各處如附表一
編號1至3本院主文欄所示之刑。應執行有期徒刑壹年拾月。
    事  實
一、林裕盛前因施用毒品與公共危險等案件，分別經法院判決確
    定後，經臺灣橋頭地方法院以106年度聲字第980號裁定應執
    行有期徒刑6月確定，並於民國107年5月25日易科罰金執行
    完畢。林裕盛於民國109年8月底某日(移送併辦意旨書誤載
    為109年9月間)，前往友人陳宥均（由原審法院以110年度訴
    字第322號判決判處應執行有期徒刑10月，現由本院以111年
    度金上訴字第753號案件審理中）住處，經由陳宥均引薦結
    識吳昊銓，得知如提供帳戶予吳昊銓（由原審法院另行審結
    ）所屬詐欺集團使用，供被害人匯入詐欺款項並將之領出，
    再交付吳昊銓或其指定之人，可獲得領取款項百分之一點五
    之報酬。嗣後林裕盛因缺錢花用，貪圖吳昊銓允諾之報酬，
    遂基於參與犯罪組織之犯意，於109年9月22日下午6時許，
    告知陳宥均有意願加入吳昊銓與其他真實姓名年籍不詳之成
    年人（無證據證明係未成年人）所組成之三人以上以實施詐
    術為手段、有持續性及牟利性且具結構性之詐欺集團犯罪組
    織，同意提供帳戶並領取被害人受騙匯入其所提供帳戶內款
    項，擔任領款車手工作，託陳宥均轉知吳昊銓，並與吳昊銓
    、「阿廷」、通訊軟體TELEGRAM帳戶名稱「BIBI」(以下稱
    「BIBI」)及所屬詐騙集團不詳成年成員意圖為自己不法之
    所有，基於三人以上共同詐欺取財及掩飾、隱匿特定犯罪所
    得之去向、所在之犯意聯絡，先將其於109年9月8日剛申設
    之臺灣銀行○○分行帳號000-000000000000號帳戶(以下稱臺
    銀帳戶)資料，拍照後傳送給陳宥均，請其轉傳給吳昊銓，
    陳宥均隨即於同日代為傳送給吳昊銓，林裕盛嗣於109年9月
    23日另行提供其所申設之第一商業銀行○○分行帳號：000-00
    -000000號帳戶(以下稱一銀帳戶)資料予吳昊銓。詐騙集團
    成員取得林裕盛提供之帳戶資料後，旋以附表一所示方法，
    詐騙附表一所示黃舲珊、蔡麗芬、陳可頷等三人，致黃舲珊
    等三人陷於錯誤而匯款至附表一所示林裕盛申設之帳戶內，
    再由吳昊銓依詐騙集團其他成員指示通知林裕盛於附表一所
    示時、地將黃舲珊等三人匯入其申設之上開帳戶內款項提領
    一空，並將領得款項交由同車之吳昊銓或綽號「阿廷」(以
    下稱「阿廷)」收受，再轉交其他上游成員，以此層層轉交
    之方式，製造金流斷點，隱匿詐欺所得之去向，林裕盛則獲
    得如附表一所示報酬。嗣因黃舲珊等三人於匯款後察覺有異
    而報警處理，始循線查悉上情。
三、案經黃舲珊、蔡麗芬、陳可頷告訴暨臺北市政府警察局內湖
    分局、桃園市政府警察局蘆竹分局、臺中市政府警察局第五
    分局分別報告臺灣臺南地方檢察署檢察官偵查起訴暨移送併
    辦。
    理  由
一、按刑事訴訟法施行法第7條之13前段規定：中華民國110年5
    月31日修正通過之刑事訴訟法施行前，已繫屬於各級法院之
    案件，於施行後始適用修正前刑事訴訟法第348條規定。又
    新修正之刑事訴訟法第348條規定已於110年6月16日公布，
    依中央法規標準法第13條規定，自本條公布之日起算至第3 
    日起即於同年6月18日即已發生效力。換言之，於110年6月1
    8日後（包括當日）繫屬於各級法院之案件，均應依修正後
    之刑事訴訟法第348條規定處理（最高法院110年度台上字第
    6211號判決意旨參照）。查修正後之刑事訴訟法第348條係
    規定：（第1項）上訴得對於判決之一部為之。（第2項）對
    於判決之一部上訴者，其有關係之部分，視為亦已上訴。但
    有關係之部分為無罪、免訴或不受理者，不在此限。（第3
    項）上訴得明示僅就判決之刑、沒收或保安處分一部為之。
    本件原判決認定被告林裕盛涉犯組織犯罪防制條例第3條第1
    項後段參與犯罪組織罪、刑法第339條之4三人以上共同犯詐
    欺取財罪、洗錢防制法第14條第1項洗錢罪。被告不服原判
    決，於111年4月21日提起上訴，並於111年6月16日繫屬於本
    院，此有蓋用本院收文章戳之原審法院111年6月15日南院武
    刑黃110金訴139、322字第1110023360號函附卷可稽（見本
    院卷第3頁），依首揭規定與說明，自應適用修正後之刑事
    訴訟法第348條定其上訴範圍。而被告於上訴狀僅提及對於
    犯罪事實認定其涉犯組織犯罪及詐欺取財罪部分有誤，且未
    依自首、洗錢防制法第16條第2項規定減輕其刑，而提起上
    訴；辯護人於本院準備程序則明確表示，僅對原判決認定之
    犯罪事實及量刑部分提起上訴，對原判決所認定之沒收及保
    安處分部分不提起上訴（見本院卷第13至17頁、第128頁）
    ，故本件被告上訴範圍只限於原判決罪刑部分，被告未表明
    上訴之原判決有關沒收及保安處分部分，則不在上訴範圍，
    合先敘明。
二、證據能力：
㈠、按組織犯罪防制條例第12條第1項中段規定：「訊問證人之筆
    錄，以在檢察官或法官面前作成，並經踐行刑事訴訟法所定
    訊問證人之程序者為限，始得採為證據。」以立法明文排除
    被告以外之人於檢察事務官、司法警察官或司法警察調查中
    所為之陳述，得適用刑事訴訟法第159條之2、第159條之3及
    第159條之5等規定。此為刑事訴訟關於證據能力之特別規定
    ，較諸刑事訴訟法證據章有關傳聞法則之規定嚴謹，且組織
    犯罪防制條例迭經修正，均未修正上開規定，自應優先適用
    ；至於共犯被告於偵查中以被告身分之陳述，仍應類推適用
    上開規定，定其得否為證據（最高法院107年度台上字第358
    9號、102年度台上字第2653號判決意旨參照）。是在違反組
    織犯罪防制條例案件，證人於警詢或共犯偵查、審判中以被
    告身分所為陳述之證據能力，即絕對不具證據能力，自不得
    採為判決基礎。經查，本判決以下所引用告訴人黃舲珊、蔡
    麗芬、陳可頷於警詢之證述；證人陳宥均、曾偉民、吳昊銓
    於警詢、偵訊及原審審理時未經具結之證述，就被告林裕盛
    違反組織犯罪防制條例罪嫌部分，依上開說明，均不具證據
    能力，然於被告涉犯三人以上共同犯詐欺取財、洗錢罪嫌部
    分，既無上開組織犯罪防制條例規定適用之餘地，自須回歸
    刑事訴訟法有關證據能力之相關規範以定其有無。
㈡、除上述排除證據能力之部分以外，本判決所引用之供述證據
    按被告以外之人於審判外之陳述，雖不符刑事訴訟法第159
    條之1至第159條之4規定得為證據之情形，而經當事人於審
    判程序同意作為證據，法院審酌該言詞陳述或書面陳述作成
    時之情況，認為適當者，亦得為證據，刑事訴訟法第159條
    之5第1項定有明文。又刑事訴訟法第159條之5立法意旨，在
    於確認當事人對於傳聞證據有處分權，得放棄反對詰問權，
    同意或擬制同意傳聞證據可作為證據，屬於證據傳聞性之解
    除行為，如法院認為適當，不論該傳聞證據是否具備刑事訴
    訟法第159條之1至第159條之4所定情形，均容許作為證據，
    不以未具備刑事訴訟法第159條之1至第159條之4所定情形為
    前提。查本判決所引用之下列供述證據暨其他書證、物證，
    檢察官、被告及辯護人於本院審理時，同意作為本案證據或
    未聲明異議（見本院卷第130至132頁、第415頁、第435頁）
    ，且於本院逐一提示後，迄於言詞辯論終結前亦未聲明異議
    ，本院審酌上開證據資料製作時之情況，尚無違法不當及證
    明力明顯過低之瑕疵，認以之作為證據應屬適當，而有證據
    能力。
三、認定犯罪事實所憑之證據及理由：
    訊據被告固坦承將其所申設之臺銀、一銀帳戶提供給吳昊銓
    等人使用，並為渠等領出他人匯入其帳戶內款項，且因此收
    受如附表一所示報酬，而涉犯洗錢罪嫌。惟矢口否認加入吳
    昊銓所屬詐欺集團之犯罪組織，且與吳昊銓及其所屬詐欺集
    團，共犯本件詐欺告訴人黃舲珊等三人犯行，辯稱吳昊銓自
    始告知經營博弈事業，需要他人提供帳戶給客人存款，被告
    有告知不做不合法的事，吳昊銓及陳宥均都告訴被告是乾淨
    的錢，不是向其他人騙來的錢，被告也是被騙的云云；辯護
    人亦為被告辯護稱：被告自警詢、偵查、法院審理均坦承提
    供帳戶予吳昊銓，並依其指示領款之客觀事實，但否認主觀
    上知悉提領款項為詐欺犯罪所得，吳昊銓與陳宥均皆告知領
    線上博弈賭客匯進來的錢，不是詐欺的，被告認知所領款項
    為線上博弈賭金，吳昊銓於警詢時亦證述其上游介紹此工作
    時稱是合法博弈資金，連吳昊銓都不知是參與詐騙行為，故
    被告主觀犯意僅認知幫助他人意圖營利聚眾賭博，與共犯間
    之犯意聯絡限於賭博，則依所犯重於所知，從其所知原則，
    本案僅應論以洗錢防制法第14條第1項洗錢罪，被告於臺灣
    高雄地方法院111年度訴字第21號刑事案件就被訴三人以上
    共同犯詐欺取財罪認罪，是因被告與該案告訴人調解成立，
    法院曉諭認罪並同意依刑法第59條規定減輕被告之刑，被告
    才為認罪表示云云。經查：
㈠、被告於109年8月底，前往陳宥均住處，經由陳宥均引薦結識
    吳昊銓，得知提供帳戶給吳昊銓等人使用，並為渠等提領匯
    入帳戶內款項，可獲得提款金額1.5%報酬，被告嗣於109年9
    月22日下午6時許，因缺錢花用，透過陳宥均轉達並提供所
    申請臺銀帳戶供吳昊銓使用，嗣於109年9月23日又提供所申
    設一銀帳戶給吳昊銓，吳昊銓取得被告申設之臺銀、一銀帳
    戶後，轉知所屬詐騙集團成員，以附表一所示方法詐騙告訴
    人黃舲珊等三人後，指示告訴人黃舲珊等三人匯款至被告申
    設之上開帳戶內，吳昊銓隨即依通知指示被告於附表一所示
    時、地將告訴人黃舲珊等人款項自帳戶內領出，交付吳昊銓
    或「阿廷」收受，並取得如附表一所示報酬等情，業據被告
    於警詢、偵訊、原審及本院審理時坦承不諱(見5222號偵卷－
    以下稱偵卷一－第115至117頁、第119至125頁、第130至137
    頁、第138至141頁；原審卷一第95至105頁、第257至281頁
    、第289至306頁、第365至407頁、第421至505頁；本院卷第
    128至129頁、第430至435頁)，並據告訴人黃舲珊、蔡麗芬
    、陳可頷等人於警詢中證述遭詐騙經過情形及證人陳宥均、
    吳昊銓、曾偉民於警詢、偵訊、原審審理時證述提供帳戶或
    提領告訴人款項之經過情形明確(見00000000號警卷－以下稱
    警卷一－第43至44頁；00000000000號警卷－以下稱警卷二－第
    3至5頁；偵卷一第9至11頁、第119至129頁；原審卷一第257
    至281頁、第289至306頁、第365至435頁、第421至505頁；
    本院卷第259至273頁、第275至281頁、第283至285頁、第28
    7至297頁、第299至308頁、第309至311頁、第313至319頁、
    第323至324頁、第327至331頁、第333至357頁、第359至363
    頁、第365至368頁，告訴人及證人於警詢、偵訊、原審未經
    具結之供述或證述筆錄，不作為證明被告涉犯組織犯罪之證
    據)，並有第一商業銀行○○分行109年12月10日一歸仁字第00
    112號函及所附存戶林裕盛帳號00000000000號帳戶基本資料
    （含立帳申請書、印鑑證明、身分證影本、開戶相片）、10
    9年7月12日至109年10月15日（結清銷戶日）之交易往來明
    細及掛失紀錄、臺灣銀行營業部109年10月28日營存字第109
    01158771號函及所附存戶林裕盛帳號000000000000號帳戶基
    本資料、109年9月8日至109年10月14日之存摺存款歷史明細
    批次查詢、臺灣銀行營業部110年01月13日營存字第1090141
    0531號函及所附存戶林裕盛帳號000000000000號帳戶基本資
    料、客戶影像查詢、印鑑卡資料、109年9月8日至109年12月
    29日存摺存款歷史明細批次查詢、告訴人蔡麗芬報警處理後
    由承辦員警製作之內政部警政署反詐騙諮詢專線紀錄表、澎
    湖縣政府警察局馬公分局光明派出所受理詐騙帳戶通報警示
    簡便格式表、受理刑事案件報案三聯單、金融機構聯防機制
    通報單、受理各類案件紀錄表、告訴人蔡麗芬受騙匯款之京
    城銀行匯款委託書翻拍照片、告訴人陳可頷報警處理後由承
    辦員警製作之內政部警政署反詐騙諮詢專線紀錄表、新北市
    政府警察局三重分局三重派出所受理詐騙帳戶通報警示簡便
    格式表、受理刑事案件報案三聯單、告訴人陳可頷受騙匯款
    之網路轉帳交易明細表、告訴人黃舲珊報警處理後由承辦員
    警製作之臺北市政府警察局內湖分局內湖派出所陳報單、受
    理各類案件紀錄表、內政部警政署反詐騙諮詢專線紀錄表、
    受理詐騙帳戶通報警示簡便格式表、受理刑事案件報案三聯
    單、告訴人黃舲珊提出詐欺集團成員自稱「李曉新」之個人
    資料及其與自稱「李曉新」之人間以通軟體LINE對話紀錄截
    圖、告訴人黃舲珊受騙匯款之台北富邦銀行匯款委託書/取
    款憑條、被告於109年9月23日至臺南市家樂福○○店、京城銀
    行○○分行ATM提領款項現場監視錄影畫面翻拍照片、聯邦商
    業銀行110年1月12日聯業管（集）字第11010301362號調閱
    資料回覆、臺灣銀行○○分行110年1月18日黎明營字第110000
    02501號函所附被告於109年9月24日前往臺灣銀行取款之憑
    條、大額通貨交易申報表影本、被告臨櫃提領款項現場監視
    錄影畫面翻拍照片、臺灣銀行西屯分行110年1月14日西屯營
    密字第11000001381號函及所附被告臺銀帳戶109年9月24日
    至109年10月7日之存摺存款歷史明細批次查詢、109年9月24
    日臺灣銀行西屯分行ATM提領款項現場監視錄影畫面翻拍照
    片、第一商業銀行○○分行109年10月27日一歸仁字第00102號
    函及所附被告一銀帳戶開戶基本資料、109年7月至10月資金
    交易明細、大額通貨交易資料（申報）建檔認證用紙兼提問
    表、被告於109年9月25日取款憑條、被告於109年9月25日至
    第一銀行○○分行臨櫃提領款項現場監視錄影畫面翻拍照片、
    被告與帳戶名稱「遠程」（即吳昊銓）間以通訊軟體LINE對
    話翻拍照片等在卷可稽(見警卷一第21至41頁、第47頁、第5
    3頁、第63頁、第69頁、第77頁、第83頁；警卷二第7至13頁
    、第15至16頁、第19至26頁；偵卷一第7至8頁、第19至35頁
    、第46頁、第49頁、第51頁、第53至61頁；本院卷第369至3
    89頁，告訴人黃舲珊、蔡麗芬、陳可頷報警後由承辦員警製
    作之陳報單、受理各類案件紀錄表、內政部警政署反詐騙諮
    詢專線紀錄表、受理詐騙帳戶通報警示簡便格式表、受理刑
    事案件報案三聯單、金融機構聯防機制通報單等亦不做為證
    明被告涉犯組織犯罪之證據)，此部分事實堪以認定。
㈡、被告固否認涉犯三人以上共同詐欺取財罪犯行，並以上開情
    詞置辯。惟查：
１、按共同正犯之成立，祇須具有犯意之聯絡，行為之分擔，既
    不問犯罪動機起於何人，亦不必每一階段犯行，均經參與；
    共同正犯之意思聯絡，原不以數人間直接發生者為限，即有
    間接之聯絡者，亦包括在內（最高法院34年上字第862號、7
    7年台上字第2135號判決意旨參照）。而共同正犯間，非僅
    就其自己實施之行為負其責任，並在犯意聯絡之範圍內，對
    於他共同正犯所實施之行為，亦應共同負責；共同實施犯罪
    行為之人，在合同意思範圍以內，各自分擔犯罪行為之一部
    ，相互利用他人之行為，以達其犯罪之目的者，即應對於全
    部所發生之結果，共同負責（最高法院32年上字第1905號、
    28年上字第3110號判決意旨參照）。又現今詐騙集團為逃避
    警方查緝，多採分工方式為之，屬多人分工共同完成之集團
    性犯罪，而為隱匿日後犯罪所得，防止遭查緝，除有集團首
    謀之人外，尚區分為實施詐欺之人與領取詐欺所得之人，各
    擔任該集團性犯罪不可或缺之角色，倘有其中某一環節脫落
    ，將無法順遂達成詐欺之結果。因此，此種詐欺集團之各成
    員，固因各自分工不同，未能自始至終均參與每個角色之行
    為，惟其等明顯均係基於自己犯罪之意思，而與其他成員間
    有共同詐欺不特定被害人之犯意聯絡，利用彼此行為，以達
    成共同詐欺取財之犯罪結果，自應對於全部結果共同負責。
２、被告固辯稱證人吳昊銓及陳宥均皆告知欲借用其申設帳戶供
    線上博弈客人匯款，其所領取款項為博弈資金，被告提供帳
    戶前更確認資金並非詐騙所得，亦無不合法情事云云。然質
    之被告關於證人吳昊銓、陳宥均所宣稱有關線上博弈經營者
    、營業內容及其查證情形，被告於原審審理時供稱：「(你
    最早聽到領錢的工作是否吳昊銓跟你講的？）對。(吳昊銓
    是否說是博奕公司？）是。(吳昊銓有無說是哪間博奕公司
    ？）沒有。(有無說是怎樣的博奕事業？）沒有。(有無說為
    何不用公司的帳戶，而要用私人帳戶？）一開始吳昊銓在講
    的時候，我對那個沒有興趣，是因為繳罰金，然後才跟吳昊
    銓說我有興趣。(你在聯絡的時候，你有無再問吳昊銓博奕
    公司是做什麼的、為什麼要用私人帳戶等事情？）我有問吳
    昊銓說，這個確實是博奕的嗎，吳昊銓跟我再三確認這個是
    博奕。(你所謂的確認就是這樣子？）對。(還有無做其他確
    認？）沒有。(你沒有問什麼公司名稱？）沒有，我不瞭解
    這部分。(是否知道線上博奕是哪家公司？）不知道。(沒有
    查這間公司是否存在？）對。」等語(見原審卷一第404至40
    5頁、第500頁)，又於本院審理時供稱：「(你剛剛稱你被騙
    ，是何人騙你？)是陳宥均的朋友吳昊銓，他一開始到陳宥
    均家告訴我們有賺錢的方式就是提供帳戶領取博奕的錢，我
    們可以領取百分之1.5%。(他們是如何玩博奕，是否有告訴
    你？) 網站的，線上博奕。(你是否有看到線上博奕的網站
    內容？)一開始我沒有去理會但後來因為我有罰金要繳納，
    所以我才告訴陳宥均說我去做做看。(吳昊銓告訴你是做線
    上博奕，但你沒有任何資料確認是否真的是做線上博奕？)
    是。( 你為何會相信？) 我有告訴他不合法的我不要做，連
    陳宥均都說那是正常的。(所以吳昊銓及陳宥均都是口頭告
    訴你沒有提供任何資料讓你確認是真的或是假的？)是。」
    等語(見本院卷第431至432頁)。由被告上開供述可知，被告
    對於證人吳昊銓所稱資金來源係線上博弈遊戲所得，絲毫不
    想了解內容，且無意查證證人吳昊銓所言之真實性，因此對
    於證人吳昊銓所宣稱從事線上博弈者究竟是私人或公司、以
    何網站從事線上博弈、線上博弈內容為何等事項毫無所知，
    亦不在意，全然接受證人吳昊銓口頭所述內容，只在乎證人
    吳昊銓提供之報酬，顯與被告一再強調曾告訴證人吳昊銓「
    不合法的我不要做」此一重視所從事工作合法性之情形相互
    扞格。更何況，線上博弈為賭博行為，除政府許可經營之公
    益彩券為合法博弈外，目前並無任何博弈行為具有合法性，
    故被告所稱相信證人吳昊銓告知匯入其申設之臺銀、一銀帳
    戶款項為博弈資金才提供帳戶並為之領款，亦與被告宣稱不
    為非法行為相互矛盾。從而，被告之所以不查證證人吳昊銓
    、陳宥均所言真實性，顯然是因渠等對於借用帳戶供他人匯
    款並領出帳戶內款項即是擔任車手工作心知肚明，方會對完
    全不熟識之陌生人即證人吳昊銓所言信賴有加，不做任何查
    證行為，被告辯稱其受證人吳昊銓所騙，以為提供所申設帳
    戶讓他人匯款及代為領取者為博弈資金云云，顯不可採。
３、證人陳宥均、曾偉民固均證稱，係受證人吳昊銓告知提供帳
    戶匯款資金來源及領取之款項為線上博弈資金，並不違法等
    語，而證人吳昊銓亦於警詢證稱：「(你為何要加入該詐騙
    集團？至今收水多少錢？獲利多少？）因為當初『MONKEY』介
    紹這份工作的時候，他說是合法的博弈資金，但等實際工作
    曾偉民出事後，我才知道這是違法的工作...(程竑瑋、陳宥
    均、林裕盛、王世民、曾偉民等人原本就知道，你向他們索
    取金融帳戶資料，就是要從事詐騙被害人做為匯款金錢使用
    ，是嗎？）我一開始也是以為是博弈的錢，所以我向他們介
    紹工作也是說博弈金流，他們本都不知道這是在從事詐騙行
    為，我自己也不知道是詐騙的行為。」等語(見本院卷第345
    至346頁)，說法與陳宥均、曾偉民一致，似可證實被告抗辯
    屬實。然證人吳昊銓、陳宥均、曾偉民均是與被告本案犯行
    相關之中介參與者、上游監督領款及收取贓款或同為提供帳
    戶並領款之共犯或參與其他同類型犯罪者，渠等本身對於本
    案犯行或相類犯行均是親自涉案或具有利害關係之人，為免
    除自身犯嫌，證述自會避重就輕，難以遽採。參以，證人吳
    昊銓於警詢時曾二度證稱：「(承上，你和編號1曾偉民、編
    號2林裕盛、編號3王世民、編號4陳宥均、編號7真實年籍為
    林原禾、編號8程竑瑋等是如何認識？認識多久？有無仇恨
    或金錢糾紛？請詳述？）我是和程竑瑋認識約2-3年的朋友
    ，於109年9月間（詳細時間我忘記了，我向程竑瑋說我在從
    事博弈金流匯款工作（指賭客的錢匯款到帳戶內，再把錢提
    領出來），需要用到人頭帳戶，所以程竑瑋就把陳宥均的『
    微信』傳給我，由我和陳宥均聯絡，我向他說日後該金融帳
    戶可能會有問題（指警方查緝及國稅局查帳）等，他說沒有
    關係，所以約在109年9月22-23日間（詳細日期我忘了），
    陳宥均就先傳林裕盛的臺灣銀行的金融帳戶給我，於109年9
    月23日中午我和陳宥均約在臺南市仁德區家樂福的門口見面
    ，當時有陳宥均及林裕盛二人，我向陳宥均及林裕盛說，只
    要提供人頭帳戶及把提錢領出來，就可以獲得提領金錢的1.
    5%做為佣金，他們二人說沒有問題，之後就由林裕盛拿他本
    人臺灣銀行的金融卡至家樂福提款。曾偉民及王世民是由林
    裕盛介紹認識的，目的也是提供人頭帳戶及提領金錢，賺取
    提領金錢的1.5%做為佣金。我和上述之人都沒有仇恨及金錢
    糾紛。(你如何招募程竑瑋、陳宥均、林裕盛、王世民及曾
    偉民四人，加入你所屬的詐騙集團，有何前置作業？介紹拉
    人加入你所屬的詐欺集團，你的佣金為何？）我上面就有說
    了，因為該詐騙集團要我去找博弈資金的人頭帳戶及提款車
    手，之後約於109年9月間，我向程竑瑋說我在從事博弈金流
    匯款工作，要有裝（指匯款）金流的帳戶，然後程竑瑋就介
    紹陳宥均給我，然後我與陳宥均、林裕盛在臺南家樂福碰面
    ，我也向陳宥均說日後帳戶可能會有問題，但陳宥均說沒有
    關係，所以陳宥均就介紹林裕盛給我，當時我就向他們二個
    說明拆帳（佣金）方式，就是提領金錢的1.5%，至於陳宥均
    如何和林裕盛如何拆帳我就不知道了。王世民及曾偉民是由
    林裕盛帶來加入的，我給他們2個的佣金也是提領金錢的1.5
    %。我的佣金部分就是他們提領金額的1%。」等語(見本院卷
    第336至337頁、第346頁)，另於偵訊時證稱：「(你在介紹
    陳宥均，請他提供帳戶時，有無跟他講這個帳戶日後可能會
    有問題？)有，因為可能被國稅局查稅，或玩家去報警。」
    等語(見本院卷第363頁)，可見證人吳昊銓、陳宥均是先均
    已知悉所從事的提供帳戶、提領款項行為並非如渠等所宣稱
    係合法行為，顯見渠等所述資金來源是線上博弈賭金，並非
    從事違法行為均係避重就輕之詞，不可採信無訛。
４、又證人吳昊銓於警詢時證稱：「(你所屬的詐騙集團何時成立
    ？主持人為何人？你何時加入？何人介紹？在該詐騙集圑擔
    任何角色？向何人負責？如何分工及拆帳？）...一位叫MOK
    EY的人介紹我的，他說有一個博奕平臺的錢提領出來，這個
    錢是合法的，他就把我拉進免費通話軟體飛機的群組（群組
    裡面有七個人），群組有一個暱稱BIBI的男子指示一位叫阿
    廷的男子拿工作機給我，BIBI的人說叫我找到人再跟他聯繫
    ，我9月22日才跟BIBI的人聯絡，我說找到人（指人頭帳戶
    和車手）了，BIBI叫我先拍照傳金融帳戶給他，然後他會叫
    司機阿廷來載我及車手隨機四處領錢，我再將車手提領的錢
    上交給司機阿廷，我的角色是收購人頭帳戶及招募詐欺車手
    ，BIBI的男子給我2.5%，我再從我的2.5%分給人頭1.5%，我
    實際拿到只有提領金額的1%該詐欺集團負責指揮操控的就是
    BIBI的男子。該集團內最主要是一個綽號北北北的男子負責
    每日總結。」等語(見本院卷第345頁)，及於偵訊時曾證稱
    ：「(有無加入詐欺集團？）...我透過飛機之通訊軟體，在
    該軟體內有一個做博奕的群組，有一位暱稱『BIBI』的人聯繫
    我，問我要不要做博奕的金流，需要提供帳戶給客人存款，
    我有答應說我有做，但是我跟他說我目前沒有帳戶，找到帳
    戶再跟他說，後來『BIBI』說等我找到帳戶再用另外一支電話
    跟他聯絡，『BIBI』透過一個叫『阿廷』的人拿一支工作手機給
    我，之後我於109年9月22日用這一支工作手機使用飛機之通
    訊軟體打電話給『BIBI』，說我找到帳戶了，但是該帳戶是別
    人的帳戶。(你除了109年9月23至25日有做詐欺的工作外，
    其他的時間有無做詐欺？）109年9月23日以前，我有介紹一
    個叫『阿豪』的人給另外一個集團去臺中做車手，後來被新竹
    的警察查獲，我也被查獲，目前還在偵査中，109年9月26日
    星期六『阿廷』有叫我下去關廟，我跟一個朋友『展仔（臺語)
    』下去關廟找林裕盛、王世民拿剩下的錢，可是他們只給我
    新臺幣(下同)14萬元跟一張王世民中國信託的提款卡，因為
    他的錢還在裡面，當下林裕盛本來說9月28日星期一要把他
    帳戶內的餘額領出來給我，但後來又說這個一定會出事，林
    裕盛說要留著請律師，所以就沒有給我，我就拿著14萬元及
    提款卡回臺中，在我家後面的巷口把王世民的提款卡、手寫
    的提款卡密碼、工作機及10萬初的現金給『阿廷』，我說剩下
    的星期一才給他，因為我怕我到時拿不到我的報酬...」等
    語(見本院卷第359至360頁、第366頁)，可徵證人吳昊銓在
    本案之前，即曾有介紹他人加入詐欺集團而涉犯詐欺取財犯
    行，其對詐欺集團犯罪手法、模式及徵用人頭帳戶、車手提
    款、轉交上游等運作機制，知之甚詳，而在本案其受「BIBI
    」之邀參與犯行後，取得一支工作手機並加入上游成員成立
    之群組，可得知參與詐欺成員間對話內容，當無不知情而輕
    信招攬其加入之人所稱徵人頭帳戶及提款者，僅是提供給線
    上博弈遊戲客戶匯入賭金之可能性。苟證人吳昊銓確實相信
    「BIBI」對外徵用人頭帳戶及提款者僅是線上博弈遊戲事業
    之資金運用，為合法行為，則「BIBI」之人既然承諾證人吳
    昊銓提供人頭帳戶並代領匯款可獲得領取款項之2.5%報酬，
    證人吳昊銓又何以不自行提供帳戶給「BIBI」使用並代領款
    項以獲得前述2.5%報酬，反要另行徵用其他人頭帳戶並願意
    本可單獨獲得報酬中之1.5%分給他人賺取，自己僅賺取較微
    薄之其餘1%利潤，誠啟人疑竇，顯見證人吳昊銓明知「BIBI
    」所提供之報酬係擔任詐欺車手之對價，出面領款車手遭查
    獲風險較高，方自願賺取較低報酬，僅對外徵用人頭帳戶及
    擔任收水工作，降低為警查緝之風險。再者，證人吳昊銓果
    若相信提供帳戶及代領款項並無不法，理應不可能告知陳宥
    均提供帳戶並領款日後會有為警查緝之風險，且陳宥均倘未
    將此風險轉知被告，被告亦不可能在曾偉民於109年9月25日
    為警查獲後，遭證人吳昊銓催討尚未領出款項時，於翌日雙
    方見面，以「這個一定會出事」，主張要保留一部分款項作
    為自己委任律師之用，僅願意交出部分餘款給證人吳昊銓，
    是被告對於其提供帳戶並領取告訴人黃舲珊等三人匯款之行
    為，係擔任詐欺集團車手一事理應知之甚詳。
５、再揆諸被告與證人吳昊銓間於109年9月25日以通訊軟體LINE
    對話紀錄(見本院卷第392頁、第394頁)，顯示證人吳昊銓當
    日上午10時8分曾告知被告「你電話號碼給我、客人在銀行
    匯款、銀行要打給你」等語，同日上午11時25分，將證人吳
    昊銓所述包含「BIBI」在內之成員群組對話截圖傳送給被告
    ，該群組對話截圖內容顯示，有成員告知「BIBI」正辦理匯
    款之人為一位「李小姐」，要求「BIBI」幫忙確定帳戶提供
    者全名與電話，銀行正在線上要照會，「BIBI」指示向行員
    告知「認識」即可，可見遭詐騙被害人在匯款過程中，人頭
    帳戶提供者時有必須回答銀行行員提問之情形，且在此過程
    中，為避免露出馬腳而功虧一簣，證人吳昊銓均會將群組內
    對話傳送給被告觀覽，讓被告了解遭詐欺被害人匯款之進度
    ，被告焉有可能對其行為係詐欺犯行之一部分毫無所知。又
    被告於附表一編號2、3此二次累積包含告訴人蔡麗芬、陳可
    頷在內之多數被害人匯款後，前往臺灣銀行、第一商業銀行
    分別提領150萬元、200萬元，因金額過多銀行依規定必須對
    領款人提問，被告於附表一編號2該次前往臺灣銀行領取臺
    銀帳戶內150萬元款項時，向承辦行員告知其領款用途是為
    在東曹石英科技股份有限公司上班購買賓士車；於附表一編
    號3該次前往第一商業銀行領取一銀帳戶內200萬元款項時，
    申告領款用途是為結婚金飾聘禮等支出一節，有「大額通貨
    交易」申報表、大額通貨交易(申報)建檔認證用紙兼提問表
    存卷可參(見本院卷第375頁、第386頁)，被告於本院審理時
    供稱，上述領款時申告之理由均虛偽不實等語(見本院卷第4
    33至434頁)，倘被告辯稱其在提供帳戶予證人吳昊銓等人使
    用並為渠等領款前，已確認匯入其帳戶之資金來源及領款行
    為乃合法行為，何以其在領款時面對銀行承辦員提問款項用
    途，不據實告知係代為提領線上博弈客戶資金，卻虛捏說詞
    掩飾，益徵被告辯解難以採信。
６、另由證人曾偉民、吳昊銓證述及被告供述情節可知，被告與證人曾偉民、吳昊銓於109年9月25日搭乘「阿廷」所駕駛車輛，前往臺南市歸仁區分頭提領各自所提供給證人吳昊銓等人使用帳戶內款項時，先將證人曾偉民載往歸仁郵局提款，再將被告載往第一商業銀行提領附表一編號3該筆200萬元款項，「阿廷」復駕車返回歸仁郵局欲搭載證人曾偉民，豈知證人曾偉民前往歸仁郵局提領帳戶內贓款345,000元並未成功，為行員報警查獲，「阿廷」與證人吳昊銓正好在車上目睹證人曾偉民遭員警查緝之過程，「阿廷」隨即駕車前往與被告約定集合地點，搭載提領一銀帳戶內200萬元款項得手之被告，證人吳昊銓並將目睹證人曾偉民遭警逮捕一事告知被告，若被告先前確係誤以為所從事者乃合法行為，至此亦已知悉行為實係違法，然觀諸被告偵訊筆錄之供述(見偵卷一第123至124頁)及移送併辦意旨㈣、㈤紀載，被告並未因此收手，仍繼續將其提供給吳昊銓使用之臺銀帳戶、一銀帳戶、玉山銀行帳戶內其他被害人匯入之贓款領出，或轉匯至其所申設之台新銀行、台灣中小企業銀行等帳戶再自行消費或提領，並如證人吳昊銓上開證述僅交出部分贓款，顯見被告並無任何所辯被騙提供帳戶並代為領款之情事，而是自始對參與之犯罪情節知情並執意為之，灼然至明。
７、此外，任何人均可辦理金融、郵局帳戶存摺、提款卡使用，
    除欲隱瞞實際使用者身分，實無支付報酬使用他人帳戶以儲
    存自己合法所得之理，更何況為確保被告不致侵吞匯入被告
    申設帳戶之款項，竟要大費周章由「阿廷」開車搭載證人吳
    昊銓、被告等人，每天轉換領款地點，時而在臺南市區，時
    而搭乘高鐵遠到臺中市區領款，而不以匯款等方式，減少不
    必要之勞費支出，況且此舉又增加攜帶數百萬現金之不便與
    遺失、遭竊、遭搶等之風險，所為明顯有悖常情。且被告於
    本案中所為，係提供金融帳戶供證人吳昊銓及其所屬詐騙集
    團使用，及受證人吳昊銓者指示將匯入前開帳戶內之款項提
    領並交付給證人吳昊銓或「阿廷」。是被告於本案中所為行
    止，不需任何基本技能，且屬時間、勞力成本極低之提供帳
    戶與傳遞現金之工作，然其即可獲取領取款項百分之1.5%報
    酬，甚至被告自承領取附表一編號1告訴人黃舲珊匯入款項
    其中144,000元後，證人吳昊銓隨即支付其8,000元報酬，其
    餘尚未領出之1,000元贓款，證人吳昊銓亦表示作為被告之
    報酬，被告嗣於109年9月23日晚間領出900元，剩餘100元翌
    日連同其他贓款一併領出，被告此次所獲報酬，超出原約定
    領取款項之1.5%，日所得即有9,000元，相較於被告自述曾
    在工地工作，日薪1,500元，或任職操作員月薪4萬元，抑或
    從事配管工作，每月收入約3萬餘元（見偵卷一第116頁；原
    審卷一第503頁），勞逸懸殊，收入顯不相當，被告為心智
    正常，且有工作經驗之成年人，當無不知其中可能涉及不法
    之理。此外，被告另行提供所申設之玉山銀行帳戶供證人吳
    昊銓等人使用，並於109年9月24日、同月25日依指示領取其
    他被害人遭詐騙後匯入該帳戶內款項，被訴詐欺取財犯行案
    件，由臺灣高雄地方法院審理時，被告當庭坦承犯行，經該
    院以111年度金訴字第21號判決判處有期徒刑6月，有該判決
    書附卷可按(見本院卷第410至406頁)，足見被告確有參與本
    案詐欺犯行之主觀犯意無誤。雖辯護人為被告辯稱係因該案
    法官同意適用刑法第59條規定酌減被告之刑，被告考量後因
    而認罪，並非承認確有該案犯行云云，惟被告倘自認確實係
    受騙而提供帳戶並代為領款，理應堅持自身清白，求為無罪
    判決，對此大是大非並涉及刑責之事，焉有視法院是否願意
    輕判而採取坦承或否認之不同態度，辯護人所辯要不可採。
８、由上開卷證資料交互參酌，可見被告對於證人吳昊銓、「阿
    廷」、「BIBI」及其他詐騙集團內多數成員係在從事詐騙行
    為主觀上有所認知，仍決意加入，將所申設之臺銀帳戶、一
    銀帳戶提供遭詐騙之告訴人黃舲珊等三人匯款，並提領告訴
    人黃舲珊等三人匯入之贓款，經由各集團間成員分工合作以
    促使該集團成員得以順利完成詐欺取財之行為，足徵被告係
    基於自己犯罪之意思參與該集團之分工，分擔犯罪行為之一
    部，並利用他人之行為，以達詐欺取財之犯罪目的，雖被告
    與集團全部成員間未必直接聯絡，惟渠等既彼此分工各自分
    擔整體犯罪過程，被告自應各就本件詐欺集團所為詐騙附表
    一所示告訴人黃舲珊等三人之犯行，與其他詐欺集團成員共
    同負責。又被告對於集團內至少有向其招募提供帳戶及指示
    其領款並收轉其所領贓款之證人吳昊銓、搭載其前往ATM或
    銀行領款且曾收轉其所領贓款之司機「阿廷」、指示其應對
    銀行行員查問之「BIBI」等人及其本身顯逾三人，足認被告
    對於共同參與實施本件詐欺取財犯行之共犯人數至少為三人
    以上主觀上確有認知無疑。
㈢、又105年12月28日修正公布，並於106年6月28日生效施行之洗
    錢防制法第2條第2款、第3條第1款規定，洗錢防制法所稱洗
    錢行為，包含最輕本刑為6月以上有期徒刑以上之刑之特定
    犯罪。又洗錢防制法之立法目的，即在於防範及制止因特定
    重大犯罪所得之不法財物或財產上利益，藉由洗錢行為（例
    如經由各種金融機構或其他交易管道），使其形式上轉換成
    為合法來源，以掩飾或切斷其財產或財產上利益來源與犯罪
    之關聯性，而藉以逃避追訴、處罰，故其所保護之法益為國
    家對於特定重大犯罪之追訴及處罰。是洗錢罪之成立，除行
    為人在客觀上有掩飾或隱匿因自己重大犯罪所得財產或財產
    上利益之具體作為外，尚須行為人主觀上具有掩飾或隱匿其
    財產或利益來源與犯罪之關聯性，使其來源形式上合法化，
    以逃避國家追訴、處罰之犯罪意思，始克相當。因之，是否
    為洗錢行為，自應就犯罪全部過程加以觀察，包括有無因而
    使重大犯罪所得之財物或財產上利益之性質、來源、所在地
    、所有權或其他權利改變，因而妨礙重大犯罪之追查或處罰
    ，或有無阻撓或危及對重大犯罪所得之財物或財產上利益來
    源追查或處罰之行為在內（最高法院100年度台上字第6960
    號判決意旨參照）；另過去實務認為，行為人對犯特定犯罪
    所得之財物或利益作直接使用或消費之處分行為，或僅將自
    己犯罪所得財物交予其他共同正犯，祇屬犯罪後處分贓物之
    行為，非本條例所規範之洗錢行為，惟依新法規定，倘行為
    人意圖掩飾或隱匿特定犯罪所得來源，而將特定犯罪所得直
    接消費處分，甚或交予其他共同正犯予以隱匿，而由共同正
    犯以虛假交易外觀掩飾不法金流移動，即難認僅單純犯罪後
    處分贓物之行為，應仍構成新法第2條第1或2款之洗錢行為
    （最高法院108年度台上字第1744、2500號判決意旨參照）
    。經查，被告與證人吳昊銓、「阿廷」、「BIBI」及渠等所
    屬詐欺集團成員共同以附表一所示方式詐騙告訴人黃舲珊等
    人後，指示告訴人黃舲珊等三人將被騙款項匯入被告申設之
    臺銀帳戶、一銀帳戶內，被告再將帳戶內贓款領出，詐取告
    訴人黃舲珊等三人財物之行為，該當刑法第339條之4第1項
    第2款之罪，為最輕本刑6月以上有期徒刑以上之罪，屬洗錢
    防制法所稱特定犯罪。而詐欺告訴人黃舲珊等三人之所得，
    由被告在自動櫃員機或前往銀行臨櫃領出後，扣除被告所得
    報酬，餘款交由證人吳昊銓、「阿廷」轉交其他上游成員收
    取，以此提領並層層轉交上手方式，達其隱匿贓款、避免遭
    查緝之目的，何況，給付被告之報酬即是該詐欺集團詐騙之
    犯罪所得其中一部分，而被告與證人吳昊銓及所屬詐欺集團
    成員，藉由領出詐騙款項再以現金方式轉手或消費，使金錢
    來源、去向均難以辨認、溯源，被告明知證人吳昊銓等人係
    詐騙集團成員，猶參與其中提供帳戶供集團成員使用於詐騙
    告訴人黃舲珊等三人財物，提領帳戶內贓款後部分自行留存
    花用，其餘轉交其他集團成員，被告對此隱匿犯罪所得之事
    實自有認知，不論嗣後該犯罪所得最後由何人取得，實際上
    被告已透過領款及轉交贓款之行為，實施製造犯罪所得資金
    斷點之部分行為，使偵查機關除藉由自動櫃員機監視器錄影
    畫面鎖定擔任車手之被告、證人吳昊銓外，難以再深入追查
    ，並使其餘集團共犯得以經由直接消費、處分之虛假交易外
    觀掩飾不法金流移動，自無法將之定性為單純犯罪後處分贓
    物之行為，被告與其他集團成員於本案所為已有掩飾、隱匿
    特定犯罪所得去向、所在，而移轉詐欺取財之特定犯罪所得
    之行為無誤。
㈣、另本條例所稱犯罪組織，指三人以上，以實施強暴、脅迫、
    詐術、恐嚇為手段或最重本刑逾5年有期徒刑之刑之罪，所
    組成具有持續性或牟利性之有結構性組織，組織犯罪防制條
    例第2條第1項定有明文。被告及證人吳昊銓、「阿廷」、「
    BIBI」等人及所屬詐欺集團，係由「BIBI」邀約證人吳昊廷
    擔任招募車手並收取車手提領贓款之人，「阿廷」係開車搭
    載車手領款及收取車手或證人吳昊銓交付贓款之人，被告則
    擔任提供帳戶並領取贓款之車手，另有其他集團成員以如附
    表一所示方式詐騙告訴人黃舲珊等三人，由被告本身之警詢
    、偵訊、原審及本院審理時之歷次供述與證人曾偉民之偵訊
    及原審具結筆錄(見17933號偵卷第44至47頁；原審卷一第39
    7至411頁)，及除告訴人黃舲珊、蔡麗芬、陳可頷報警後由
    承辦員警製作之陳報單、受理各類案件紀錄表、內政部警政
    署反詐騙諮詢專線紀錄表、受理詐騙帳戶通報警示簡便格式
    表、受理刑事案件報案三聯單、金融機構聯防機制通報單以
    外，其餘前揭卷內相關文書證據已可認定，業如前述，且由
    被告供述、證人曾偉民上開具結證述、卷內監視錄影畫面翻
    拍照片、被告與證人吳昊銓間之Line對話紀錄、臺灣高雄地
    方法院上開判決書、臺灣臺南地方檢察署109年度偵字第194
    37號、110年度偵字第4075號移送併辦意旨書等，可知被告
    與證人吳昊銓、「阿廷」、「BIBI」所屬集團犯案甚多，顯
    係以詐騙他人獲取不法利益為目的，其中成員至少有三人以
    上，人數甚夥，成員分別負責實施詐術、指揮募集人頭帳戶
    及領款、對外招募提供人頭帳戶並領取贓款之車手、搭載車
    手領款並收取車手提領贓款之收水人員、提供帳戶並出面領
    款之車手，及將所取得贓款項層層上繳等階段行為，各行為
    缺一不可，且自提供人頭帳戶、行使詐術、詐騙被害人以迄
    車手取款、層轉贓款等過程，均須投入相當之資金、時間以
    及人力成本，集團成員具階層性，分工細緻縝密，絕非任意
    臨時組成，顯係以實施詐術所組成具有持續性及牟利性之有
    結構性組織甚明。而被告經證人陳宥均引薦，結識證人吳昊
    銓而加入該集團擔任車手，知悉所提供帳戶用途係供後續詐
    得被害人款項後，指示被害人匯款以遂行詐欺取財犯行，並
    提領帳戶內贓款，以獲取犯罪所得等情，亦經本院認定如前
    ，被告既明知上情仍前去領取告訴人黃舲珊等三人受騙匯入
    其所申設臺銀、一銀帳戶之贓款，使詐欺集團所為詐欺取財
    犯行得順利完成，被告亦因此獲得報酬，顯係基於自己犯罪
    之意思而參與該集團之分工，堪認被告有參與詐欺集團此等
    犯罪組織之行為及主觀犯意無訛，被告及其辯護人辯解被告
    不知匯入其申設臺銀、一銀帳戶款項為詐欺犯罪所得，並無
    參與犯罪組織，共同實施詐欺犯行云云，要難採信。
㈤、綜上所述，被告所辯均不足採信，本案事證明確，被告犯行
    洵堪認定，自應依法論科。　　
四、論罪科刑之理由：
㈠、按刑罰責任之評價與法益之維護息息相關，對同一法益侵害
    為雙重評價，是過度評價；對法益之侵害未予評價，則為評
    價不足，均為法之所禁。又加重詐欺罪，係侵害個人財產法
    益之犯罪，其罪數之計算，核與參與犯罪組織罪之侵害社會
    法益有所不同，審酌現今詐欺集團之成員皆係為欺罔他人，
    騙取財物，方參與以詐術為目的之犯罪組織。倘若行為人於
    參與詐欺犯罪組織之行為繼續中，先後多次為加重詐欺之行
    為，因參與犯罪組織罪為繼續犯，犯罪一直繼續進行，直至
    犯罪組織解散，或其脫離犯罪組織時，其犯行始行終結。故
    該參與犯罪組織與其後之多次加重詐欺之行為皆有所重合，
    然因行為人僅為一參與犯罪組織行為，侵害一社會法益，屬
    單純一罪，應僅就「該案中」與參與犯罪組織罪時間較為密
    切之首次加重詐欺犯行論以參與犯罪組織罪及加重詐欺罪之
    想像競合犯，而其他之加重詐欺犯行，祗需單獨論罪科刑即
    可，無需再另論以參與犯罪組織罪，以避免重複評價。是如
    行為人於參與同一詐欺集團之多次加重詐欺行為，因部分犯
    行發覺在後或偵查階段之先後不同，肇致起訴後分由不同之
    法官審理，為裨益法院審理範圍明確、便於事實認定，即應
    以數案中「最先繫屬於法院之案件」為準，以「該案件」中
    之「首次」加重詐欺犯行與參與犯罪組織罪論以想像競合。
    縱該首次犯行非屬事實上之首次，亦因參與犯罪組織之繼續
    行為，已為該案中之首次犯行所包攝，該參與犯罪組織行為
    之評價已獲滿足，自不再重複於他次詐欺犯行中再次論罪，
    俾免於過度評價及悖於一事不再理原則。至於「另案」起訴
    之他次加重詐欺犯行，縱屬事實上之首次犯行，仍需單獨論
    以加重詐欺罪，以彰顯刑法對不同被害人財產保護之完整性
    ，避免評價不足(最高法院109年度台上字第3945號判決意旨
    參照)。又詐欺集團成員向被害人施用詐術後，為隱匿其詐
    欺所得財物之去向，而令被害人將其款項提交該集團成員保
    管或依指示轉入該集團所持有、使用之人頭帳戶，並由該集
    團所屬之車手前往提領詐欺所得款項得逞，即已該當於洗錢
    防制法第14條第1項之一般洗錢罪。
㈡、故被告參與由證人吳昊銓、「阿廷」、「BIBI」及其他成員
    組成之詐欺集團，分別與詐騙集團成員共同詐騙附表一所示
    告訴人之首次犯行，依上開最高法院判決意旨，應以最先繫
    屬於法院之案件中首次加重詐欺犯行論罪，本案為被告參與
    該詐欺集團最先繫屬於法院之案件，有臺灣高等法院被告前
    案紀錄表在卷可參，則應以本案中首次加重詐欺犯行論以參
    與犯罪組織罪，而本案被告所犯首次加重詐欺犯行，為附表
    一編號1所示提供帳戶給詐欺集團使用供告訴人黃舲珊匯入
    被騙款項，並將之領出後交給證人吳昊銓犯行，是核被告於
    附表一編號1所示參與詐欺集團後與集團內成員三人以上首
    次所為詐欺取財行為，係犯組織犯罪防制條例第3條第1項後
    段之參與犯罪組織罪、刑法第339條之4第1項第2款三人以上
    共同犯詐欺取財罪及洗錢防制法第14條第1項洗錢罪。被告
    於附表一編號2、3所為，則均係犯刑法第339條之4第1項第2
    款三人以上共同犯詐欺取財罪及洗錢防制法第14條第1項之
    洗錢罪。至於被告為附表一編號2、3所示之犯行時，雖均未
    脫離所加入之犯罪組織，然因被告於附表一編號1之首次犯
    行及已就此部分參與犯罪組織罪予以論處，是其後續之參與
    犯罪組織犯行，依前揭最高法院判決意旨，為免重覆評價，
    不予另行論罪。另被告就附表一編號1所犯組織犯罪防制條
    例第3條第1項後段參與犯罪組織罪部分，雖未據起訴意旨論
    及，惟公訴意旨已提及被告與曾偉民、陳宥均及證人吳昊銓
    等人組成詐騙集團之事實，移送併辦意旨書亦已敘及被告基
    於參與犯罪組織之犯意，經由陳宥均介紹，加入證人吳昊銓
    等人所組成之三人以上，以實施詐術手段，具有持續性及牟
    利性之有結構性犯罪組之之詐欺集團等語，且公訴檢察官於
    原審審理時已就此部分罪名予以補充(見原審卷一第501頁)
    ，移送併辦意旨書更記載被告所犯法條有組織犯罪防制條例
    第3條第1項後段參與犯罪組織罪，原審及本院審理時並就此
    罪名告知被告，不妨礙被告之防禦權，本院自得予以審判，
    附此敘明。另臺灣臺南地方檢察署109年度偵字第19347
    號、110年度偵字第4075號移送併辦意旨中，附表一編號1、
    附表二編號3、8所載有關詐欺告訴人黃舲珊、蔡麗芬、陳可
    頷部分之犯行，與起訴意旨所載被告如附表一編號1至3所示
    犯行相同，本院自應併予審理，附此指明。
㈢、被告參與本案詐欺集團，由該詐欺集團不詳成員分別對附表
    一所示各該告訴人施用詐術，使附表一所示告訴人將附表一
    所示款項匯入被告所申設之臺銀、一銀帳戶，再由被告將帳
    戶內贓款領出，除所取得報酬外，其餘款項交由證人吳昊銓
    、「阿廷」上繳回集團內上游成員，被告與所屬詐欺集團成
    員，業如前述，被告與證人吳昊銓、「阿廷」、「BIBI」及
    其他參與本案之詐欺集團成員間，就附表一所示犯行，具有
    犯意聯絡及行為分擔，並互相利用他方之行為，以完成共同
    犯罪之目的，是被告與其餘詐欺集團成員間，就附表一所示
    犯行，皆應依刑法第28條規定，論以共同正犯。
㈣、被告於附表一編號1所示犯行，分10次提領款項，各次提款時
    間密接，所侵害者為單一被害人之財產法益，各行為之獨立
    性薄弱，依一般社會健全觀念，在時間差距上難以強行分開
    ，在刑法評價上應視為接續施行，合為包括之一行為予以評
    價，應論以接續犯。
㈤、另組織犯罪防制條例係藉由防制組織型態之犯罪活動為手段
    ，以達成維護社會秩序、保障人民權益之目的，乃於該條例
    第3條第1項前段與後段，分別對於「發起、主持、操縱、指
    揮」及「參與」犯罪組織者，依其情節不同而為處遇，行為
    人雖有其中一行為（如參與），不問其有否實施各該手段（
    如詐欺）之罪，均成立本罪。然在未經自首或有其他積極事
    實，足以證明其確已脫離或解散該組織之前，其違法行為，
    仍繼續存在，即為行為之繼續，而屬單純一罪，至行為終了
    時，仍論為一罪。又刑法上一行為而觸犯數罪名之想像競合
    犯存在之目的，在於避免對於同一不法要素予以過度評價。
    自然意義之數行為，得否評價為法律概念之一行為，應就客
    觀構成要件行為之重合情形、主觀意思活動之內容、所侵害
    之法益與行為間之關連性等要素，視個案情節依社會通念加
    以判斷。刑法刪除牽連犯之規定後，原認屬方法目的或原因
    結果，得評價為牽連犯之二犯罪行為間，如具有局部之同一
    性，或其行為著手實行階段可認為同一者，得認與一行為觸
    犯數罪名之要件相侔，依想像競合犯論擬。倘其實行之二行
    為，無局部之重疊，行為著手實行階段亦有明顯區隔，依社
    會通念難認屬同一行為者，應予分論併罰。因而，行為人以
    一參與詐欺犯罪組織，並分工加重詐欺行為，同時觸犯參與
    犯罪組織罪及加重詐欺取財罪，雖其參與犯罪組織之時、地
    與加重詐欺取財之時、地，在自然意義上非完全一致，然二
    者仍有部分合致，且犯罪目的單一，依一般社會通念，認應
    評價為一罪方符合刑罰公平原則，應屬想像競合犯，如予數
    罪併罰，反有過度評價之疑，實與人民法律感情不相契合（
    最高法院107年度台上字第1066號判決意旨參照）。從而，
    依上開最高法院判決意旨，被告於附表一編號1所犯參與犯
    罪組織罪、三人以上共同犯詐欺取財罪及洗錢罪，應依刑法
    第55條規定論以想像競合犯，從一重之三人以上共同犯詐欺
    取財罪分別處斷。另被告就附表一編號2、3所示犯行，各次
    犯行所犯刑法第339條之4第1項第2款三人以上共同犯詐欺取
    財罪、洗錢防制法第14條第1項之洗錢罪間，亦有實行行為
    局部同一之情形，均為想像競合犯，亦應分別依刑法第55條
    規定從一重之三人以上共同犯詐欺取財罪處斷。
㈥、被告於附表一編號1至3所為前後3次犯行，犯意各別，行為互
    殊，應予分論併罰。
㈦、被告前因毒品與公共危險等案件，分別經法院判決確定後，
    經臺灣橋頭地方法院以106年度聲字第980號裁定應執行有期
    徒刑6月確定，並於107年5月25日易科罰金執行完畢，有臺
    灣高等法院被告前案紀錄表在卷可佐，其於上開有期徒刑執
    行完畢後，5年以內故意再犯本案有期徒刑以上之罪，為累
    犯，應依刑法第47條第1項規定，加重其刑。至於司法院釋
    字第775號解釋意旨固謂：刑法第47條第1項有關累犯加重本
    刑部分，不分情節，基於累犯者有其特別惡性及對刑罰反應
    力薄弱等立法理由，一律加重最低本刑，於不符合刑法第59
    條所定酌減要件之情形下，致生行為人所受之刑罰超過其所
    應負擔罪責之個案，其人身自由因此遭受過苛之侵害部分，
    對人民受憲法第8條保障之人身自由所為限制，不符憲法罪
    刑相當原則，牴觸憲法第23條比例原則等旨。然倘事實審法
    院已就成立累犯個案之犯罪情節，具體審酌行為人犯罪之一
    切情狀暨所應負擔之罪責，經裁量結果認應依刑法第47條第
    1項規定加重其最低本刑，並無過苛或罪刑不相當之情形，
    因而適用上開規定加重其刑者，此為法律賦予事實審法院刑
    罰裁量職權之適法行使，尚與前揭司法院解釋意旨無違(最
    高法院111年度台上字第1250號判決意旨參照)。另法院於審
    酌被告是否適用累犯規定而加重其刑時，訴訟程序上應先由
    檢察官就前階段被告構成累犯之事實，以及後階段應加重其
    刑之事項，主張並具體指出證明方法後，法院才需進行調查
    與辯論程序，而作為是否加重其刑之裁判基礎。前階段構成
    累犯事實為檢察官之實質舉證責任，後階段加重量刑事項為
    檢察官之說明責任，均應由檢察官分別負主張及具體指出證
    明方法之責。倘檢察官未主張或具體指出證明方法時，可認
    檢察官並不認為被告構成累犯或有加重其刑予以延長矯正其
    惡性此一特別預防之必要，且為貫徹舉證責任之危險結果所
    當然，是法院不予調查，而未論以累犯或依累犯規定加重其
    刑，即難謂有應調查而不予調查之違法，至檢察官就被告構
    成累犯之事實及應加重其刑事項，有所主張並指出證明方法
    後，基於精簡裁判之要求，即使法院論以累犯，無論有無加
    重其刑，判決主文均無庸為累犯之諭知(最高法院110年度台
    上大字第5660號裁定意旨參照)。起訴書及移送併辦意旨書
    雖均未就被告構成累犯之上述事實及應加重其刑之情形有所
    記載，並指出證明方法，惟公訴檢察官於本院審理時，已主
    張依卷內被告前案紀錄表所示被告應依累犯規定加重最低刑
    度等語(見本院卷第438頁)，故檢察官顯然就被告構成累犯
    之事實及應加重其刑事項有所主張，並指出證明方法，檢察
    官已盡其舉證責任。從而，本院審酌被告前案雖係與本案罪
    名不同之犯罪，然被告於前案徒刑執行完畢後，竟未能有所
    警惕，未久故意再犯本案犯行，可認其有特別惡性及對刑罰
    反應力薄弱，又觀諸被告本案犯罪情節，並無何情堪憫恕之
    情形，顯無適用刑法第59條規定予以酌減其刑之餘地，故被
    告依刑法第47條第1項規定加重法定最低本刑之結果，並無
    上開解釋所指罪刑不相當之情形，自仍有刑法第47條第1項
    規定之適用。辯護人雖主張被告先前並無詐欺前案，構成累
    犯之前案與本案罪質不同，不應依累犯規定加重最低刑度云
    云，然依前揭說明，並非因前案與後案罪質不同，即一律不
    可加重最低本刑，而是在「因累犯加重之規定致無法處以最
    低法定本刑，使行為人所受之刑罰超過其所應負擔罪責」情
    形下，方由法院裁量不予加重最低本刑，本案由被告犯罪次
    數前後共計3次，告訴人黃舲珊等三人損害金額總計達55萬
    餘元，被告除提供帳戶又提領告訴人黃舲珊等三人受騙所匯
    贓款，依其犯罪情節，要無處最低法定本刑之理，且其前案
    執行完畢後，不知謹守法紀，未滿5年又犯本案，顯然對刑
    罰反應力薄弱，本案依想像競合犯理論最後所論處之三人以
    上共同犯詐欺取財罪，最低本刑僅1年以上有期徒刑非重，
    若加重被告之最低本刑，顯無使被告所受刑罰超過其所應負
    擔罪責之情形，辯護人主張顯不可採。
㈧、辯護人雖主張被告自首本案犯行，應依刑法第62條規定減輕
    其行云云。按刑法第62條有關自首減刑之規定，本為使犯罪
    事實易於發覺及獎勵犯人知所悔悟而設，故犯人就其犯罪行
    為苟已向司法警察（官）自首，縱令對於犯罪之原因未肯盡
    情披露，仍不失有自首之效力。又該條自首減刑之規定，於
    94年2月2日修正公布、95年7月1日施行，由一律必減其刑，
    修正為得減輕其刑，其修正說明闡述自首之動機不一而足，
    有出於內心悔悟者，有出於情勢所迫者，亦有出於預期邀獲
    必減之寬典者，倘一律必減其刑，難於獲致公平，乃修正為
    委由裁判者視具體情形決定減輕其刑與否，可符公平之旨（
    最高法院111年度台上字第233號判決意旨參照）。經查，被
    告本案犯行遭查獲之經過，乃被告於109年9月30日下午3時
    許與另被告王世民二人，透過他人至臺南市政府警察局歸仁
    分局找偵查佐吳明己，自首(白)告知渠等疑涉嫌擔任詐欺提
    款車手犯行，偵查佐先了解被告自訴案件發生過程後，始確
    認被告係109年9月25日臺南市政府警察局歸仁分局查獲詐欺
    提款車手「曾偉民」所指認犯嫌「林裕盛」之人，並開始製
    作調查筆錄，由被告主動告知伊涉嫌擔任提款車手經過，並
    自願提供臺灣銀行存摺等金融帳戶供查扣配合調查，再查出
    上游共犯吳昊銓等人，被告自首(白)涉詐欺案犯行後，偵查
    佐尚未查出被告有擔任附表一提領車手犯行，後續向臺灣銀
    行(查告訴人黃舲珊、陳可頷等人)及第一商業銀行(查告訴
    人蔡麗芬)調閱交易明細及提領影像，始查出被告犯行一情
    ，有臺南市政府警察局歸仁分局111年7月18日南市警歸偵字
    第1110410309號函及所附職務報告存卷可按(見本院卷第195
    至199頁)。依上開承辦員警出具之職務報告，固堪認被告於
    承辦員警查知被告本案犯行及犯人前，先行主動前往警局告
    知其涉犯本案犯行之事實，而符合自首之情事。惟依被告、
    證人曾偉民、吳昊銓之警詢、偵訊供、證述，及卷附被告與
    證人吳昊銓間之LINE對話紀錄、被告申設之一銀帳戶交易明
    細、移送併辦意旨書所載，顯示被告於109年9月25日經由證
    人吳昊銓告知證人曾偉民為警查獲一事後，並未罷手，仍繼
    續提領帳戶內本案以外之被害人匯入之贓款，然被告倘自知
    所為於法不容，生有悔悟之心，且誠心願受裁判處罰，縱未
    於知悉證人曾偉民為警逮捕當日稍晚，主動前往警局自首本
    案犯行，亦應於翌日前往警局自首犯行，並不得再提領或轉
    匯帳戶內本案以外被害人匯入之贓款，使被害人得以取回被
    騙款項，減少被害人之損失，焉有反其道而行，如被告、證
    人吳昊銓所述及移送併辦意旨書㈣、㈤所載續「於同日下午3
    時許，返回家樂福量販店○○店前，林裕盛依吳昊銓指示，再
    進入家樂福店內，操作ATM，自其玉山銀行○○分行帳戶提領
    附表二編號7提款時地金額欄編號④所示之14萬元...總計當
    日林裕盛提領264萬元...均交予吳昊銓，吳昊銓從中取出39
    ,600元交予林裕盛...作為當日之報酬...因林裕盛玉山銀行
    ○○分行及第一銀行○○分行帳戶內尚有被害人匯入之餘額764,
    141元、23,363元未領出，林裕盛乃於109年9月25日晚間7時
    5分許，以玉山網路銀行，轉帳76萬元至其所有之臺灣中小
    企業銀行○○分行（帳號：000-00000000000號）帳戶內、於1
    09年9月25日晚間7時21分許，以ATM轉帳，自其第一銀行○○
    分行帳戶轉帳23,300元至其所有之台新銀行○○分行（帳號：
    000-00000000000000），旋持其台新銀行○○分行帳戶提款卡
    ，於同日晚間7時38分許及晚間7時39分許，分別提領2萬元
    及3,000元。復於109年9月26日上午11時28分許，再從其上
    開臺灣中小企業銀行○○分行帳戶，匯款30萬元至其所有之台
    新銀行○○分行（帳號：000-00000000000000）後，即持其臺
    灣中小企業銀行提款卡，操作ATM，於附表三編號1至14所示
    之時間、提領附表三編號1至14所示之金額，共計30萬元，
    故其臺灣中小企業銀行○○分行帳戶內尚有餘額16萬元之贓款
    未提領；又轉帳至台新銀行○○分行帳戶之30萬元，林裕盛即
    持該帳戶提款卡，操作ATM或刷卡消費，於附表三編號15至5
    1所示之時間、提領附表三編號15至51所示之金額，共計289
    ,368元。嗣於109年9月26日下午5、6時許，在臺南市在臺南
    市○○區○○○○○，林裕盛將至該時止所提領約30萬元交付予吳
    昊銓...」等轉交贓款與上游成員或自行處分花用本案被害
    人以外贓款之行為(被告於原審審理時對於上述證人曾偉民
    為警逮捕後仍持續提領帳戶內贓款，部分款項轉交吳昊銓，
    部分款項自行留用之事實並不爭執，見原審卷第301至303頁
    )，又未於案發後將帳戶內被害人匯入款項返還被害人或賠
    償本案告訴人分文，而留為己用。甚者，雖主動告知員警犯
    行，卻一再辯稱係受證人吳昊銓所騙，除於本院審理時坦承
    洗錢犯行外，其他犯行皆飾詞辯解，否認參與犯罪組織及詐
    欺取財犯行，足見被告僅出於情勢所迫，為邀減刑寬典，而
    前往警局告知其涉犯本案犯嫌，難認其有擔負自身詐欺取財
    及參與犯罪組織等犯罪行為責任之意，本院審酌上開情節，
    認不宜依刑法第62條前段之規定減輕其刑，附此敘明。
㈨、再者，想像競合犯之處斷刑，本質上係「刑之合併」。其所
    謂從一重處斷，乃將想像競合犯組成之評價上數罪，合併為
    科刑一罪，其所對應之刑罰，亦合併其評價上數罪之數法定
    刑，而為一個處斷刑。易言之，想像競合犯侵害數法益者皆
    成立犯罪，論罪時必須輕、重罪併舉論述，同時宣告所犯各
    罪名，包括各罪有無加重、減免其刑之情形，亦應說明論列
    ，量刑時併衡酌輕罪部分量刑事由，評價始為充足，然後依
    刑法第55條前段規定「從一重處斷」，非謂對於其餘各罪可
    置而不論。因此，法院決定處斷刑時，雖以其中最重罪名之
    法定刑，做為裁量之準據，惟於裁量其輕重時，仍應將輕罪
    合併評價在內（最高法院108年度台上字第4405號、第4408
    號判決意旨參照）。洗錢防制法第16條第2項規定「犯前2條
    之罪，在偵查或審判中自白者，減輕其刑」，被告於本院準
    備程序時曾就所犯洗錢犯行自白不諱(見本院卷第128至129
    頁)，原應對被告依上開規定減輕其刑，然因其所犯洗錢罪
    係屬想像競合犯其中之輕罪，參諸上開說明，僅能於量刑時
    一併衡酌該部分減刑事由，併此敘明。
五、撤銷原判決關於罪刑部分改判之理由：　　　　　　　　　
㈠、原判決以被告於附表一編號1所示犯行涉犯組織犯罪防制條例
    第3條第1項後段參與犯罪組織罪、洗錢防制法第14條第1項
    洗錢罪、刑法第339條之4第1項第2款三人以上共同犯詐欺取
    財罪；於附表一編號2、3所示犯行則係涉犯洗錢防制法第14
    條第1項洗錢罪、刑法第339條之4第1項第2款三人以上共同
    犯詐欺取財罪，罪證明確，因予適用組織犯罪防制條例第3
    條第1項後段，洗錢防制法第2條第2款、第14條第1項，刑法
    第11條前段、第28條、第339條之4第1項第2款、第55條、第
    51條第5款、第47條第1項前段，刑法施行法第1條之1第1項
    等規定，固非無見。惟：
１、組織犯罪防制條例第12條第1項中段規定：「訊問證人之筆錄
    ，以在檢察官或法官面前作成，並經踐行刑事訴訟法所定訊
    問證人之程序者為限，始得採為證據」，係以立法方式就證
    人陳述之證據能力為特別規定，較諸刑事訴訟法，應優先適
    用。原判決未敘明告訴人黃舲珊、蔡麗芬、陳可頷、證人陳
    宥均、吳昊銓偵訊筆錄得採為證明被告涉犯參與犯罪組織罪
    證據之理由，逕以被告就本件告訴人黃舲珊、蔡麗芬、陳可
    頷等人警詢筆錄之證據能力並不爭執，且審酌該警詢筆錄作
    成時之情況，並未違背法律或其他相關規定，認為適當，合
    於刑事訴訟法第159條之5規定，認有證據能力以之引為判決
    參考，進而於調查後，援引卷內上開告訴人之警詢筆錄、證
    人陳宥均、吳昊銓未經具結之偵訊筆錄，作為論度被告涉犯
    參與犯罪組織罪之基礎，顯有未合。
２、被告於附表一編號1之犯行，係如附表一所示分10次將告訴人
    黃舲珊受騙匯入其申設之臺銀帳戶內款項提領一空，有卷附
    臺銀帳戶交易明細可參，被告於本院審理時亦供稱其先於10
    9年9月24日下午2時2分起相繼提領144,000元後，證人吳昊
    銓分配8,000元報酬給被告，另表示剩餘1,000元亦給被告當
    作報酬，被告隨後於同日晚間9時51分先提領900元，翌日剩
    餘之100元再連同其他被害人匯款1次提領150萬元，故被告
    本次犯行已將被害人黃舲珊遭騙款項提領一空，原判決認定
    被告僅相繼提領7筆共計144,000元，及僅獲得8,000元報酬
    ，此部分事實認定尚有未洽。
３、被告於本院審理時，已就其洗錢犯行坦承在卷，原判決未及
    審酌，而未能依洗錢防制法第16條第2項規定於量刑時予以
    審酌，亦有未洽。
４、被告上訴否認涉犯參與犯罪組織罪、三人以上共同犯詐欺取
    財罪，雖無理由，已如前述，然被告於本院審理時已坦承洗
    錢犯行，被告以原判決未依洗錢防制法第16條第2項規定於
    量刑時審酌減輕其刑，指摘原判決不當，為有理由，且原判
    決另有前開可議之處，即屬無可維持，應由本院將原判決經
    被告提起上訴之犯罪事實、量刑即罪刑部分予以撤銷改判，
    期臻適法。至於原判決就被告所宣告附表一編號1之犯罪所
    得沒收部分雖有誤，因被告及其辯護人表明對於原判決沒收
    及保安處分不提起上訴，而非本院審理範圍，本院自無從予
    以撤銷改判。又原判決關於附表一所為罪刑之宣告，既經本
    院撤銷改判，則原判決關於被告如附表一所示全部犯行所定
    應執行刑，即失所附麗，應併予撤銷。
㈡、本院審酌被告前有傷害、贓物、公共危險、毒品、妨害公務
    、毀損等前科，有臺灣高等法院被告前案紀錄表在卷可查，
    素行不佳，正值青壯之年，四肢健全，不思從事正當工作，
    以勞力獲取合法財富，貪圖輕鬆獲得高額報酬，加入詐欺集
    團，提供所申設之臺銀、一銀帳戶，讓其他集團成員利用以
    附表一所示方法，詐欺告訴人黃舲珊等三人，使渠等陷於錯
    誤依指示將受騙款項匯入被告申設之臺銀、一銀帳戶內，被
    告再依上手指示提領，將扣除報酬外之贓款交付上手，層層
    轉交上游成員，破壞社會秩序及治安，影響國民對社會、人
    性之信賴，且嚴重紊亂經濟金融秩序，並隱匿詐欺犯罪所得
    之去向暨所在，使金流不透明，危害交易安全及社會秩序，
    殊不可取，本案3次犯行，使告訴人黃舲珊等三人損失金額
    高達55萬餘元，犯罪造成之損害不輕，前後3次犯行共獲得1
    1,500元報酬，犯罪所得不少，矢口否認參與犯罪組織及詐
    欺取財犯行，犯後態度不佳，至今未賠償告訴人三人之損害
    ，不思彌補犯罪造成之損失，殊值非議，惟被告主動前往警
    局告知本案犯行，使承辦員警減少查緝之勞力，雖衡量上開
    情狀認不宜依刑法第62條減輕其刑，仍應於量刑時審酌此項
    有利被告之情狀，適當反應而不予量處過重刑期，且被告於
    本院審理時承認洗錢犯行，亦應依法酌量減輕所處刑度，暨
    被告自陳為高中肄業，智識程度不高，已婚，育有1名未成
    年子女，與父母、配偶及子女同住，目前從事配管工作，月
    薪約3、4萬元及其他一切情狀，分別量處如附表一「本院主
    文欄」所示之刑。因本件原判決就被告所為附表一編號1所
    示犯行有適用法條不當情形經本院撤銷，自無刑事訴訟法第
    370條不利益變更禁止原則之適用，附此敘明。
㈢、按數罪併罰之定應執行之刑，係出於刑罰經濟與責罰相當之
    考量，並非予以犯罪行為人或受刑人不當之利益，為一種特
    別的量刑過程，相較於刑法第57條所定科刑時應審酌之事項
    係對一般犯罪行為之裁量，定應執行刑之宣告，乃對犯罪行
    為人本身及所犯各罪之總檢視，除應考量行為人所犯數罪反
    應出之人格特性，並應權衡審酌行為人之責任與整體刑法目
    的及相關刑事政策，在量刑權之法律拘束性原則下，依刑法
    第51條第5款之規定，採限制加重原則，資為量刑自由裁量
    權之外部界限，並應受法秩序理念規範之比例原則、平等原
    則、責罰相當原則、重複評價禁止原則等自由裁量權之內部
    抽象價值要求界限之支配，使以輕重得宜，罰當其責，俾符
    合法律授與裁量權之目的，以區別數罪併罰與單純數罪之不
    同，兼顧刑罰衡平原則(最高法院100年度台上字第21號判決
    意旨參照)。又數罪併罰定應執行刑之裁量標準，法無明文
    ，然其裁量仍應兼衡罪責相當及特別預防之刑罰目的，具體
    審酌整體犯罪過程之各罪關係(例如各行為彼此間之關聯性
    、數罪間時間、空間、法益之異同性、所侵害法益之專屬性
    或同一性、數罪對法益侵害之加重效應等)及罪數所反應行
    為人人格及犯罪傾向等情狀綜合判斷，為妥適之裁量，仍有
    比例原則及公平原則之拘束，倘違背此內部界限而濫用其裁
    量，仍非適法(最高法院104年度台上字第718號裁定意旨參
    照)。因之，刑法第51條數罪併罰定執行刑之立法方式，非
    以累加方式定應執行刑，如以實質累加之方式定應執行刑，
    則處罰之刑度顯將超過其行為之不法內涵，而違反罪責原則
    ，及考量因生命有限，刑罰對被告造成之痛苦程度，係隨刑
    度增加而生加乘效果，而非以等比方式增加，是則以隨罪數
    增加遞減其刑罰之方式，當足以評價被告行為之不法性之法
    理(即多數犯罪責任遞減原則)，且定應執行刑之裁量時，亦
    應考量罪責相當、刑罰目的、各罪關係、侵害法益及罪數暨
    行為人人格及犯罪傾向等情狀綜合判斷。本案依上述實務見
    解揭示之限制加重原則，考量被告本案數次犯行之期間均集
    中於109年9月間，犯罪時間相近，且在連續3天內，先後為
    本案3次犯行，足見被告法敵對性格強，且被告所犯之罪，
    對社會整體秩序及他人財產之危害亦不輕，不宜輕縱，再衡
    以被告犯後就全部犯行在原審審理時否認犯行，直至提起上
    訴始稱坦承洗錢犯行，然仍否認參與犯罪組織及詐欺取財犯
    行，飾詞辯解，顯見其對所犯之全部犯行未能自省、悔悟，
    有必要給予適當期間之矯治，以避免其再犯，然亦應考量被
    告本案犯罪類型及侵害法益均相同，責任非難重複之程度甚
    高等情，併定被告應執行有期徒刑1年10月。　
六、依刑事訴訟法第369條第1項前段、第364條、第299條第1項
    前段，組織犯罪防制條例第3條第1項後段，洗錢防制法第14
    條第1項、第16條第2項，刑法第11條前段、第28條、第339
    條之4第1項第2款、第55條、第51條第5款、第47條第1項前
    段，刑法施行法第1條之1第1項，判決如主文。
本案經檢察官蔡宗聖提起公訴，檢察官柯博齡移送併辦，檢察官
趙中岳到庭執行職務。
中　　華　　民　　國　　111 　年　　8 　　月　　10　　日
                  刑事第六庭    審判長法　官  張瑛宗
                                      法　官  林逸梅
                                      法　官  李秋瑩
以上正本證明與原本無異。
如不服本判決應於收受送達後20日內向本院提出上訴書狀，其未
敘述上訴理由者，並得於提起上訴後20日內向本院補提理由書（
均須按他造當事人之人數附繕本）「切勿逕送上級法院」。
　　　　　　　　　　　　　　　　　　　書記官  劉紀君
中　　華　　民　　國　　111 　年　　8 　　月　　10　　日

附錄本案論罪科刑法條：
中華民國刑法第339條之4
犯第339條詐欺罪而有下列情形之一者，處1年以上7年以下有期
徒刑，得併科1百萬元以下罰金：
一、冒用政府機關或公務員名義犯之。
二、三人以上共同犯之。
三、以廣播電視、電子通訊、網際網路或其他媒體等傳播工具，
    對公眾散布而犯之。
前項之未遂犯罰之。

洗錢防制法第14條
有第二條各款所列洗錢行為者，處7年以下有期徒刑，併科新臺
幣5百萬元以下罰金。
前項之未遂犯罰之。
前二項情形，不得科以超過其特定犯罪所定最重本刑之刑。

組織犯罪防制條例第3條
發起、主持、操縱或指揮犯罪組織者，處3年以上10年以下有期
徒刑，得併科新臺幣1億元以下罰金；參與者，處6月以上5年以
下有期徒刑，得併科新臺幣1千萬元以下罰金。但參與情節輕微
者，得減輕或免除其刑。
具公務員或經選舉產生之公職人員之身分，犯前項之罪者，加重
其刑至二分之一。
犯第1項之罪者，應於刑之執行前，令入勞動場所，強制工作，
其期間為3年。
前項之強制工作，準用刑法第90條第2項但書、第3項及第98條第
2項、第3項規定。
以言語、舉動、文字或其他方法，明示或暗示其為犯罪組織之成
員，或與犯罪組織或其成員有關聯，而要求他人為下列行為之一
者，處3年以下有期徒刑，得併科新臺幣3百萬元以下罰金：
一、出售財產、商業組織之出資或股份或放棄經營權。
二、配合辦理都市更新重建之處理程序。
三、購買商品或支付勞務報酬。
四、履行債務或接受債務協商之內容。
前項犯罪組織，不以現存者為必要。
以第5項之行為，使人行無義務之事或妨害其行使權利者，亦同
。
第5項、第7項之未遂犯罰之。

附表一
編號 被害人 詐騙方式及經過 匯款時地、金額及匯入之人頭帳戶 提款時地、金額及報酬 原判決宣告刑 本院主文 1 黃舲珊 詐欺集團成員於109年8月19日起，假冒自幼從臺灣移居香港，現為身體健康、事業有成、收入豐厚穩定之香港匯豐銀行總部信貸部門主管「李曉新」，利用Cheers聊天交友APP軟體與黃舲珊搭訕聯繫，使黃舲珊陷於錯誤，而與之發展成網路男女朋友關係，並佯稱：預計109年10月調職回臺灣，有1家明源雲集團控股有限公司（以下稱明源雲公司）準備上市，該公司係匯豐銀行一直以來之合作夥伴，明源雲公司為回報匯豐銀行多年對其之幫助支持，故邀請匯豐銀行認購明源雲公司66萬美元原始股以作為回報，待上市後，將有10至20倍之獲利空間，3天內即可買賣完成，不會占用資金太久時間，因其是匯豐銀行內部人，不能投資，請黃舲珊代替其加入此原始股認購之投資方案云云，黃舲珊不疑有他，而依指示於右列時地匯款至林裕盛右列帳戶。 黃舲珊於109年9月23日上午10時34分許，在臺北市○○區○○路00號之台北富邦銀行○○分行，臨櫃匯款145,000元，至林裕盛臺銀帳戶內。  ①林裕盛於109年9月23日下午2時2分9秒許，在臺南市○○區○○路000號家樂福量販店○○店內，持其臺銀帳戶提款卡，操作ATM提領2萬元。 ②林裕盛於109年9月23日下午2時2分42秒許，在臺南市○○區○○路000號家樂福量販店○○店內，持其臺銀帳戶提款卡，操作ATM提領2萬元。 ③林裕盛於109年9月23日下午2時9分43秒許，在臺南市○○區○○路000號京城銀行○○分行，持其臺銀帳戶提款卡，操作ATM提領2萬元。 ④林裕盛於109年9月23日下午2時10分18秒許，在臺南市○○區○○路000號京城銀行○○分行，持其臺銀帳戶提款卡，操作ATM提領2萬元。 ⑤林裕盛於109年9月23日下午2時11分5秒許，在臺南市○○區○○路000號京城銀行○○分行，持其臺銀帳戶提款卡，操作ATM提領2萬元。 ⑥林裕盛於109年9月23日下午2時11分39秒許，在臺南市○○區○○路000號京城銀行○○分行，持其臺銀帳戶提款卡，操作ATM提領2萬元。 ⑦林裕盛於109年9月23日下午2時12分14秒許，在臺南市○○區○○路000號京城銀行○○分行，持其臺銀帳戶提款卡，操作ATM提領2萬元。 ⑧林裕盛於109年9月23日下午2時12分59秒許，在臺南市○○區○○路000號京城銀行○○分行，持其臺灣銀行○○分行帳戶提款卡，操作ATM提領4,000元。  ⑨林裕盛於109年9月23日晚間9時51分21秒許，提領900元。 ⑩林裕盛因此獲得9,000元報酬。 林裕盛犯三人以上共同詐欺取財罪，累犯，處有期徒刑壹年參月。 林裕盛三人以上共同犯詐欺取財罪，累犯，處有期徒刑壹年伍月。 2 蔡麗芬 詐欺集團成員於109年9月14日前某日起，假冒蔡麗芬之網友「楊天華」，以網路及通訊軟體LINE與蔡麗芬聯繫，佯稱：投資澳門六合彩，可獲利豐厚云云，致蔡麗芬陷於錯誤，而依指示於右列時地匯款至林裕盛右列帳戶。 蔡麗芬於109年9月25日中午12時7分許，在澎湖縣○○市之彰化銀行，臨櫃匯款30萬元，至林裕盛一銀帳戶內。  林裕盛於109年9月25日下午1時46分許，在臺南市○○區○○路0段00號第一商業銀行○○分行，臨櫃自其一銀帳戶提領200萬元（此200萬元包含左列蔡麗芬遭騙而匯入之30萬元），林裕盛因此獲得4,500元報酬。 林裕盛犯三人以上共同詐欺取財罪，累犯，處有期徒刑壹年貳月。 林裕盛三人以上共同犯詐欺取財罪，累犯，處有期徒刑壹年壹月。   3 陳可頷 詐欺集團成員於109年7月底起，透過交友軟體假冒在香港工作之「劉俊偉」，以LINE與陳可頷聯繫，佯稱：其手上有一批價值200萬元之伯爵錶，想高價轉賣給代理商，是否有興趣認購，轉賣之價差全數歸陳可頷所有云云，致陳可頷陷於錯誤，應允認購，而依指示於右列時地匯款至林裕盛右列帳戶。 ①陳可頷於109年9月24日上午10時59分許，在新北市○○區○○街住處，以台新網路銀行，轉帳5萬元，至林裕盛臺銀帳戶內。 ②陳可頷於109年9月24日上午11時許，在新北市○○區○○街住處，以台新網路銀行，轉帳5萬元，至林裕盛臺銀帳戶內。  林裕盛於109年9月24日下午2時58分許，在臺中市○○區○○路000號臺灣銀行○○分行，臨櫃自其臺銀帳戶，提領150萬元（此150萬元包含編號1黃舲珊匯款尚未領出之100元及左列陳可頷遭騙而匯入之10萬元），林裕盛因此獲得1,500元報酬。 林裕盛犯三人以上共同詐欺取財罪，累犯，處有期徒刑壹年貳月。 林裕盛三人以上共同犯詐欺取財罪，累犯，處有期徒刑壹年壹月。